【裁判字號】    94,交聲,712
【裁判日期】    950606
【裁判案由】    聲明異議
【裁判全文】
臺灣臺南地方法院交通事件裁定         94年度交聲字第712號
移送機關  交通部公路總局嘉義區監理所麻豆監理站
受處分人
即異議人  甲○○
上列受處分人因違反道路交通管理處罰條例案件，對於交通部公
路總局嘉義區監理所麻豆監理站於九十四年十二月十六日所為之
裁決處分（原處分案號：麻監裁罰字第裁七五－Ｍ000000
00號），聲明異議，本院裁定如下：
    主  文
原處分撤銷。
甲○○不罰。
    理  由
一、原處分意旨略以：未領有大貨車執照之乙○○，於民國九十
    年十二月二十七日，駕駛原車牌號碼Ｓ八－六二五號且於八
    十八年五月二十八日業已完成牌照繳銷登記手續之自用大貨
    車於道路上行駛，於於九十五年十二月二十七日上午十時三
    十四分許，行經臺南縣仁德鄉○○路時，為執勤之臺南縣警
    察局交通警察隊員警以其有「已領有號牌而未懸掛」及「未
    領有駕駛執照駕車」之違規行為為由，而當場予以開單舉發
    ，又原處分機關即交通部公路總局嘉義區監理所麻豆監理站
    則認為本件「使用註銷之牌照行駛」及「未領有駕駛執照駕
    車」之違規事實明確而有可歸責於車輛駕駛人之情形，乃依
    照道路交通管理處罰條例第十二條第一項第四款、第二十一
    條第一項第一款（應係第二十一條之一第一項第一款之誤載
    ）及第八十五條第二項之規定，裁處異議人罰鍰新臺幣（下
    同）八萬七千二百元，並扣繳牌照等語。
二、聲明異議意旨略稱：因為乙○○先生於八十八年向異議人買
    的割稻機，需要一輛車子載運，異議人乃在八十八年七月十
    六日仲介智宏商行所有而無車牌的本件大貨車，出賣予乙○
    ○，因此本件案載違規時間當時，本件大貨車之真正所有人
    非異議人，且異議人亦非駕駛人，原處分機關未經查明，貿
    然裁處異議人罰鍰，顯有錯誤，故異議人不服原裁處，而提
    起本件異議。
三、按汽車駕駛人駕駛大貨車，有未領有駕駛執照駕車者，處「
    汽車所有人」四萬元以上八萬元以下罰鍰，並當場禁止該汽
    車駕駛人繼續駕駛及扣留其車輛牌照；又汽車牌照業經繳銷
    仍行駛之情形者，處「汽車所有人」新臺幣三千六百元以上
    一萬零八百元以下罰鍰，道路交通管理處罰條例第十二條第
    一項第九款雖定有明文，然上開所指之「汽車所有人」，並
    非專指車籍資料上所登記之車主，而係指該繳銷登記車輛於
    違規當時之真正所有權人而言；又車籍資料僅係監理機關對
    於車輛管理之行政登記事項，車籍資料上之車主名稱登記，
    雖可據以作為該車所有人之判斷依據，然該車籍資料所登記
    之車主，並非當然即為民法上之真正所有權人。何況車輛牌
    照經繳銷登記後，該車原有之車籍資料即無從加以變動，原
    車輛所有人如欲將該車之所有權移轉他人，或因其他法律關
    係而喪失所有權時，亦無從藉由車籍資料之變更，而另為該
    車新車主之登記，故車輛經繳銷登記後，其所有權誰屬即已
    無從藉由車籍資料加以確認，實際上則應依照民法上動產所
    有權歸屬之相關規定加以判斷，而非永遠以報廢登記前之車
    主，為該車所有權人之認定標準。
四、經查，上開大貨車，於八十八年五月二十八日完成繳銷登記
    手續後，由未領有大貨車駕駛執照之乙○○駕駛，並於前述
    時間，行經臺南縣仁德鄉○○路時，為執勤之臺南縣警察局
    交通隊警員查獲等情，除據異議人供述明確外，並經證人乙
    ○○到庭證述：伊於九十年十二月二十七日上午十時三十四
    分許，駕駛原車牌號碼Ｓ八－六二五號大貨車行經臺南縣仁
    德鄉○○路，被警察查獲，當時是伊本人駕駛，但伊沒有大
    貨車的駕照等語無訛（見本院卷第三十二頁），此外，並有
    卷附之臺南縣警察局南縣警交字第Ｍ00000000號舉
    發違反道路交通管理事件通知單、交通部公路總局嘉義區監
    理所麻豆監理站九十五年一月十日嘉監麻字第０九五０００
    ０四九０號函文暨所附汽車異動歷史查詢列印表、汽（機）
    車各項異動登記書等文件各一份附卷可稽（見本院卷第十八
    至二十二項），故未領有大貨車駕駛執照之乙○○於前揭時
    間，駕駛牌照業經完成繳銷登記之大貨車於道路上行駛之違
    規情事，應可認定。
五、綜合證人即智宏商行負責人丙○○於本院調查時，到庭具結
    證稱：本件大貨車是智宏商行經手處理，原本該車係作為載
    送割稻機使用，當時是停牌的狀態，由於當時該車輛已經無
    法載送割稻機，所以伊要換一臺新的貨車，把舊的賣掉，家
    父將車子交給異議人，伊只知道車子賣出去了，但伊不知道
    異議人要賣給誰等語（詳見本院卷第三十三頁），及證人乙
    ○○證稱：該大貨車是於八十八年七月十六日間向異議人以
    約十幾萬元之價格購買，當時該車沒有車牌，沒有辦理汽車
    過戶，車牌是否註銷伊不清楚，伊是買斷使用，且於駕駛該
    車輛使用約二、三年才被警員舉發，該車輛於本件違規後就
    沒有再使用，車子現在已被註銷，買賣當時並沒有簽訂買賣
    契約書等語（見本院卷第三十二頁），則本件大貨車原係智
    宏商行所有，嗣經智宏商行負責人丙○○之父親將該車交付
    予異議人處理後，由異議人出賣予乙○○使用等節，亦可認
    定。則異議人辯稱：因為乙○○先生於八十八年向伊買的割
    稻機，需要一輛車子載運，當時智宏商行有一輛沒有車牌的
    貨車，伊是出名人，仲介該車之買賣等語，經核與事實相符
    ，堪以採信。
六、據上，依民法之相關法律關係判斷，本件違規時，大貨車之
    真正所有權人及真正之駕駛人均為乙○○，而非異議人等情
    ，可以認定。
七、綜上所述，異議人於本件案載違規時間，既非該違規車輛之
    真正所有權人，亦非該車之真正使用人，故其並無原處分意
    旨所稱之違規行為應無疑義，而原處分機關貿然予以裁罰，
    於法即有未合。又本件異議人之異議內容，經核亦確有理由
    ，故應由本院裁定將原處分撤銷，並另為異議人不罰之諭知
    ，以資適法。
八、乙○○於案載違規時間當時，既係該繳銷登記車輛之真正所
    有權人且為實際駕駛人，則原處分機關即交通部公路局嘉義
    區監理所麻豆監理站應依法對於該車之真正所有權人乙○○
    另為適法之裁決；又乙○○所為應依道路交通管理處罰條例
    第十二條第一項第四款、第二十一條之一第一項第一款之規
    定裁處，是其違規事實應係「牌照業經繳銷」及「汽車駕駛
    人未領有大貨車駕駛執照駕車」，然原處分機關即交通部公
    路局嘉義區監理所麻豆監理站於裁決書「舉發違規事實」欄
    記載為「使用註銷之牌照行駛」及「汽車駕駛人未領有駕駛
    執照駕車」；及「舉發條文」欄內引用上開條例第十二條第
    一項第四款、第二十一條第一項第一款之規定，尚有未洽，
    附此敘明。
九、據上論斷，應依道路交通案件處理辦法第二十條前段，裁定
    如主文。
中    華    民    國    95    年    6     月    6     日
                              交通法庭法  官  莊玉熙
以上正本證明與原本無異。
如不服本裁定應於送達後五日內向本院提出抗告狀。
                                      書記官  劉鴻瑛
中    華    民    國    95    年     6    月    8    日


司法院資訊處製作；財團法人民間司法改革基金會備份。
